臺灣高等法院民事判決　九十年度上字第一二九九號
　　上　訴　人　甲○○
　　被　上訴人　乙○○
右當事人間請求損害賠償事件，上訴人對於中華民國九十年九月六日台灣台北地方法
院九十年度訴字第三五四二號第一審判決提起上訴，本院判決如左：
    主    文
上訴駁回。
第二審訴訟費用由上訴人負擔。
    事實及理由
甲、程序方面：
    本件被上訴人經合法通知，無正當理由，未於言詞辯論期日到場，核無民事訴訟
    法第三百八十六條所列各款情形，爰依上訴人之聲請，由其一造辯論而為判決。
乙、實體方面：
一、本件上訴人主張：伊之外祖母鄭林視因身體不適，住進台北市立和平醫院醫治，
    伊於民國九十年一月二十六日凌晨零時至一時間攜帶食物前往醫院探視，欲供伊
    之外祖母食用，與在場之表兄即被上訴人為外祖母可否進食及應如何分配時間看
    護外祖母等情發生爭吵，被上訴人竟口出穢言公然侮辱伊，並恐嚇欲不利予伊，
    且躲在醫院門口出手毆打伊之臉部及上身，致伊摔倒在地，受有右大腿壓痛、上
    腹部壓痛、右手瘀傷、左臂瘀傷、左前臂擦傷、頭皮腫痛、顏面瘀傷等傷害，被
    上訴人之刑事責任經伊向原法院刑事庭自訴 (嗣之告訴，已由台灣台北地方法院
    檢察署移併原法院刑事庭審理) ，業由該院依傷害罪判處拘役三十日，如易科罰
    金，以三百元折算一日，被上訴人雖提出上訴，惟隨即撤回上訴而告確定，是被
    上訴人應負侵權行為損害賠償責任甚明。又伊受傷後，支出之醫療費用一萬元，
    即應由被上訴人賠償。此外，伊精神上相當痛苦，亦得請求被上訴人賠償精神慰
    藉金二百四十九萬元。爰提起本訴，求為命被上訴人應給付伊二百五十萬元，及
    自九十年八月八日起至清償日止，按年息百分之五計算利息之判決 (原審判命被
    上訴人應給付上訴人六千四百五十三元，及自九十年八月八日起至清償日止，按
    年息百分之五計算之利息，而駁回上訴人其餘請求，上訴人對於原判決不利部分
    上訴，被上訴人則未聲明不服) 。並在本院上訴聲明、原判決不利上訴人部分
    廢棄。、被上訴人應再給付上訴人二百四十九萬三千五百四十七元，及自九十
    年八月八日起至清償日止，按年息百分之五計算之利息。
二、被上訴人則以：伊與上訴人係表兄妹，案發當晚，護士囑咐伊之祖母過十二點即
    不能吃東西，上訴人卻送東西到醫院要給伊之祖母吃，伊與上訴人發生爭吵，是
    上訴人先拿便當盒打伊，伊始將上訴人推倒在地，伊並未公然侮辱及恐嚇上訴人
    ，亦未毆打上訴人，伊不知上訴人身上傷勢如何而來等語，資為抗辯。並在本院
    答辯聲明：駁回上訴人之上訴。
三、查上訴人主張之前開事實，業據其提出原法院九十年度自字第二四六號刑事判決
    、自訴狀、自訴補充理由狀、台北市立和平醫院診斷書、醫療費用收據等文件為
    證 (見原審卷第十至十九頁、第二十八至四十一頁、第四十八、四十九頁、第五
    十四至七十二頁) 。惟被上訴人否認有傷害等情，並以前開情詞置辯，則本件應
    予審究之重點厥為：、被上訴人對於上訴人是否有公然侮辱、恐嚇及傷害等侵
    權行為？、被上訴人如有侵權行為，應對上訴人負損害賠償責任之金額為何？
    茲分述如下：
(一)、被上訴人對於上訴人是否有公然侮辱、恐嚇及傷害等侵權行為：
　　　按被上訴人於原審所提出之民事答辯狀已載明：「是原告(即上訴人)先以手中
　　　所持之便當盒敲打被告(即被上訴人)頭部，嗣後才引發被告推倒原告於地」等
　　　字句（見原審卷第五十一頁被上訴人提出之民事答辯狀），且被上訴人於其被
      訴傷害一案檢察官偵查中先後供稱：「是她先拿便當盒打我的頭，我才打她耳
      光」、「她先出手打我，我才打了她幾個耳光」、「是她先動手打我，我才推
      她」等語（見台灣台北地方法院檢察署九十年偵字第五○九六號卷第四頁反面
      、第二十三頁反面），於原法院刑事庭審理被上訴人被訴傷害等一案時亦供稱
      ：「我用兩隻手推自訴人（即本件上訴人）的臉及上身，她就跌倒在地上。」
      ，並坦承當時曾對上訴人揚言：「妳過年期間再這樣講，我要打妳嘴巴」等語
      （見台灣台北地方法院九十年自字第二四六號卷第三十六、三十八頁），而於
      本院刑事庭審理時亦供稱：「我有說妳再胡亂說，我要打妳嘴巴」等語（見本
      院九十年度上易字第二四七一號刑事卷第三十三頁）。此外，上訴人提出之台
      北市立和平醫院診字第九○○一三二八四號診斷書亦記載上訴人受有右大腿壓
      痛、上腹部壓痛、右手瘀傷、左臂瘀傷、左前臂擦傷、頭皮腫痛、顏面瘀傷等
      傷害，有該診斷書在卷可考（見原審卷第二十八頁），該診斷書係上訴人於九
      十年一月二十六日凌晨案發後，立即在台北市立和平醫院急診驗傷之結果，且
      受傷情形與上訴人所指遭受被上訴人推打之方法吻合，應非虛偽，足見上訴人
      確因被上訴人之毆打行為而受有傷害，兩者間有相當因果關係。次查，被上訴
      人經上訴人自訴後，原法院刑事庭亦認被上訴人有恐嚇、傷害等情，而以台灣
      台北地方法院九十年度自字第二四六號刑事判決處拘役三十日，如易科罰金，
      以三百元折算一日確定，復有該刑事判決在卷可憑 (見原審卷第十、十一頁)
      ，且經本院函調台灣台北地方法院檢察署九十年偵字第五○九六號、原法院九
      十年度自字第二四六號及本院九十年度上易字第二四七一號傷害等案卷宗足資
      參佐，益見被上訴人應負恐嚇及傷害之侵權行為損害賠償責任甚明，被上訴人
      否認有恐嚇或傷害上訴人之行為，自不足採。惟有關公然侮辱部分，被上訴人
      已否認其事，而上訴人又未舉證以實其說，是其主張被上訴人尚於前開時、地
      口出穢言對其公然侮辱云云，即不足取。
(二)、被上訴人應對上訴人負損害賠償責任之金額為何：
      按「因故意或過失，不法侵害他人之權利者，負損害賠償責任。」、「不法侵
      害他人之身體、健康、名譽、自由、信用、隱私、貞操，或不法侵害其他人格
      法益而情節重大者，被害人雖非財產上之損害，亦得請求賠償相當之金額。」
      民法第一百八十四條第一項前段、第一百九十五條第一項分別定有明文。本件
      被上訴人既因上訴人之恐嚇及傷害而受有損害，則依前開規定，被上訴人即應
      就上訴人財產上及非財產上之損害負賠償責任。茲就上訴人請求賠償之項目及
      金額分述如次：
１、醫療費用部分：上訴人提出台北市立和平醫院所出具而被上訴人不爭執為真正之
    醫療費用收據三紙，其金額分別為四百零八元、三百六十元及六百八十五元，支
    出日期均為案發當日即九十年一月二十六日，有該三紙收據在卷可稽 (見原審卷
    第四十八、四十九頁) ，依上訴人所受傷害及各收據載明治療費別觀之，均屬治
    療上之必要費用，共計一千四百五十三元，應由被上訴人賠償。至上訴人所提出
    金額為二百九十元之台北市立和平醫院醫療費用收據一紙，其患者記載為鄭林視
    即上訴人之外祖母，並非上訴人之醫療費用收據，自不得以之向被上訴人請求賠
    償。另上訴人雖請求其至國術館推拿之醫療費用，惟上訴人就此部分並未提出任
    何醫師之處方箋或相關單據以為憑證，自難採信。是上訴人得請求被上訴人賠償
    之醫療費用，在一千四百五十三元之範圍內，即屬有據。逾此部分之請求，即非
    有據。
２、精神慰藉金部分：查上訴人受傷多處，故上訴人主張其精神受有痛苦，尚屬可信
    。本件上訴人與被上訴人係表兄妹關係，因細故發生爭執，被上訴人即出手推打
    上訴人，上訴人所受傷勢尚非嚴重，且上訴人於原審自承係以買賣股票維生，年
    收入約七十餘萬元，而被上訴人則於原審陳稱經營檳榔攤，月入一萬餘元，兩造
　　並各自擁有一棟自住之房屋，有筆錄可考(見原審卷第八五、八六頁)，是以本院
　　審酌兩造之身分、地位及經濟狀況等一切情節，認上訴人請求二百四十九萬元之
　　精神慰藉金，尚嫌過高，應以五千元為適當，逾此部分之請求，即非適當。
四、綜上所述，本件上訴人依侵權行為損害賠償之法律關係，請求被上訴人給付六千
　　四百五十三元 (1453＋5000＝6453)，及自九十年八月八日(本件上訴人之起訴狀
　　繕本雖未送達被上訴人，惟被上訴人於九十年八月二日已至原審應訊，對於上訴
　　人請求給付之內容當已知悉，應自翌(三)日起負遲延給付責任，是以上訴人起訴
　　時請求自九十年八月八日起算法定遲延利息，即屬合法) 起至清償日止，按年息
　　百分之五計算之利息，洵屬正當，應予准許；至於逾此部分之請求，則非正當，
　　不應准許，原審為上訴人敗訴判決，並無違誤，上訴意旨仍執陳詞指摘原判決此
　　部分不當，求予廢棄改判，為無理由，應予駁回上訴。
據上論結：本件上訴為無理由，依民事訴訟法第四百四十九條第一項、第四百六十三
條、第三百八十五條第一項前段、第七十八條，判決如主文。
中　　　華　　　民　　　國　　九十一　　年　　　三　　　月　　二十六　　日
　　　　　　　　　　　　　　　　民事第十六庭
　　　　　　　　　　　　　　　　　　審判長法　官　阮　富　枝
　　　　　　　　　　　　　　　　　 　　　 法　官　吳　麗　惠
                                          法　官　黃　豐　澤
右正本係照原本作成。
上訴人如不服本判決，應於收受送達後二十日內向本院提出上訴書狀，其未表明上訴
理由者，應於提出上訴後二十日內向本院補提理由書狀（均須按他造當事人之人數附
繕本）上訴時應提出委任律師或具有律師資格之人之委任狀；委任有律師資格者，另
應附具律師及格證書及釋明委任人與受任人有民事訴訟法第四百六十六條之一第一項
但書或第二項（詳附註）所定關係之釋明文書影本。
中　　　華　　　民　　　國　　九十一　　年　　　三　　　月　　二十八　　日
　　　　　　　　　　　　　　　　　　　　　書記官　廖　麗　蓮
附註：
民事訴訟法第四百六十六條之一（第一項、第二項）：
對於第二審判決上訴，上訴人應委任律師為訴訟代理人。但上訴人或其法定代理人具
有律師資格者，不在此限。
上訴人之配偶、三親等內之血親、二親等內之姻親，或上訴人為法人、中央或地方機
關時，其所屬專任人員具有律師資格並經法院認為適當者，亦得為第三審訴訟代理人
。
